【裁判字號】    99,抗,284
【裁判日期】    991118
【裁判案由】    聲請撤銷緩刑
【裁判全文】
臺灣高等法院高雄分院刑事裁定           99年度抗字第284號
抗  告  人
即 受刑人   甲○○
上列抗告人因聲請撤銷緩刑案件，不服臺灣高雄地方法院中華民
國99年9 月27日裁定（99年度撤緩字第43號），提起抗告，本院
裁定如下：
    主  文
抗告駁回。
    理  由
一、本件原審以(一)聲請意旨略以：受刑人甲○○因犯違反臺灣地
    區與大陸人民關係條例案件，經本院以98年度訴字第1276號
    判處有期徒刑1 年8 月，減為有期徒刑10月（聲請書誤植為
    「1 年8 月」，應予更正）、緩刑2 年，並應自判決確定日
    之次月起，以每月為一期，分二十期，按月向公庫支付新臺
    幣( 下同)10 萬元（聲請書誤植為「拾壹萬元」，應予更正
    ），並於民國99年2 月1 日確定，惟受刑人經臺灣高雄地方
    法院檢察署檢察官通知繳納，並以函文通知向國庫支付10萬
    元，卻未於指定期間內繳納，顯有違反刑法第74條第2 項第
    4 款所定負擔情節重大，合於刑法第75條之1 第1 項第4 款
    規定之情形，爰依刑事訴訟法第476 條之規定聲請撤銷受刑
    人之緩刑宣告等語。(二)按刑法關於撤銷緩刑宣告之條文，業
    於98年5 月19日修正公布，並於98年9 月1 日施行。而就修
    正施行後之法律適用，刑法施行法第6 條之1 第2 項特此明
    定：「於中華民國98年5 月19日刑法修正施行前，受緩刑之
    宣告，98年5 月19日修正刑法施行後，仍在緩刑期內者，適
    用98年5 月19日修正施行之刑法第75條、第75條之1 及第76
    條規定。」查本件受刑人甲○○因違反臺灣地區與大陸人民
    關係條例，經本院以98年度訴字第1276號判決判處有期徒刑
    1 年8 月，減為有期徒刑10月，緩刑2 年，並依刑法第74條
    第2 項第4 款規定，命應向國庫繳納10萬元，於99年2 月1
    日確定在案等情，有該判決書及臺灣高等法院被告前案紀錄
    表各1 份附卷可稽，此部分事實堪以認定。次按受緩刑之宣
    告，而違反第74條第2 項第1 款至第8 款所定負擔情節重大
    者，足認原宣告之緩刑難收其預期效果，而有執行刑罰之必
    要者，得撤銷其緩刑宣告，現行刑法第75條之1 第1 項第4
    款亦有明文。又得否撤銷緩刑之宣告，除須符合刑法第75條
    之1 第1 項各款之要件外，另賦予法院決定撤銷與否之權限
    ，亦即由法院審核是否符合「足認原宣告之緩刑難收其預期
    效果，而有執行刑罰之必要」。故法官應本於合目的性之裁
    量，妥適審酌被告所犯前後數罪間，關於法益侵害之性質、
    再犯之原因、違反法規範之情節是否重大、被告主觀犯意所
    顯現之惡性及其反社會性等情節，是否已使前案原為促使惡
    性輕微之被告或偶發犯、初犯改過自新而宣告之緩刑，已難
    收其預期之效果，而確有執行刑罰之必要。(三)經查，本件受
    刑人受有聲請意旨所稱之上開犯罪情形，業據本院核閱全卷
    屬實。受刑人經移送執行後，臺灣高雄地方法院檢察署檢察
    官發函通知受刑人應於99年4 月29日前至該署繳納上開緩刑
    負擔10萬元，並已於所定期日前合法送達受刑人，然受刑人
    迄未遵期履行等情，有臺灣高雄地方法院檢察署檢察官支付
    公庫通知函文送達證書1 紙在卷可按，是受刑人顯有違反刑
    法第74條第2 項第4 款所定負擔之情形。且本院認受刑人先
    後無故不於檢察官所定期日履行向國庫支付10萬元之負擔，
    已足認其違反情節重大，且亦無從再預期受刑人將會恪遵相
    關法令規定，本院認為原宣告之緩刑難收其預期效果，而有
    執行刑罰之必要，因而裁定撤銷受刑人甲○○於本院98年度
    訴字第1276號刑事判決所受之緩刑宣告撤銷等情。
二、抗告意旨略以：按所謂「情節重大」，係指已受判決顯有履
    行負擔之可能，而隱匿或處分其財產。故意不履行，無正當
    理由拒絕履行或顯有逃匿之虞等情事而言。抗告人即受刑人
    對該判決繳納新台幣10萬元，分期20期，顯有履行負擔之可
    能，惟抗告人因失業無收入，因此生活陷入困境，吃飯都成
    問題，無法繳納分期金，並無隱匿或處分其財產，故意不履
    行情事。抗告人即受刑人無奈只好向姊姊借房屋抵押貸款，
    惟查貸款尚未撥款，原審法院已撤銷抗告人之緩刑，顯有過
    當。現抗告人貸款已經核准，懇請抗告人並非不繳納，而是
    經濟上發生困難，足認原宣告之緩刑已有達預期效果，並無
    執行刑罰之必要，僅抗告人對履行負擔顯有困難而有所遲延
    ，請撤銷原裁定，准抗告人於10日內向指定國庫履行支付云
    云。
三、本院查：
  (一)按受緩刑之宣告而有違反第74條第2 項第1 款至第8 款所定
    負擔情節重大，足認原宣告之緩刑難收其預期效果，而有執
    行刑罰之必要者，得撤銷其宣告，刑法第75條之1 第1 項第
    4 款定有明文。
  (二)本件抗告人即受刑人甲○○因違反臺灣地區與大陸地區人民
    關係條例等案件，經台灣高雄地方法院以98年度訴字第1276
    號判處有期徒刑1 年8 月，減為有期徒刑10月。緩刑2 年，
    並應自該判決確定後之次月起，以每月為1 期，分20期，每
    月10日向公庫支付新臺幣5000元，合計新臺幣10萬元等情，
    已經本院核閱全卷屬實。受刑人經移送執行後，臺灣高雄地
    方法院檢察署檢察官發函通知受刑人應於99年4 月29日前至
    該署繳納上開緩刑負擔10萬元，並已於所定期日前合法送達
    受刑人，然受刑人迄未遵期履行等情，有臺灣高雄地方法院
    檢察署檢察官支付公庫通知函文送達證書1 紙在卷可按，是
    受刑人顯有違反刑法第74條第2 項第4 款所定負擔之情形。
    且本院認受刑人先後無故不於檢察官所定期日履行向國庫支
    付10萬元之負擔，已足認其違反情節重大，且亦無從再預期
    受刑人將會恪遵相關法令規定，本院認為原宣告之緩刑難收
    其預期效果，而有執行刑罰之必要。
  (三)抗告人雖表示其因失業無收入，因此生活陷入困境，吃飯都
    成問題，無法繳納分期金，並無隱匿或處分其財產，故意不
    履行情事云云，惟原確定判決所訂之條件係「應自該判決確
    定後之次月起，以每月為1 期，分20期，每月10日向公庫支
    付新臺幣5000元，合計新臺幣10萬元」，其條件已屬寬厚，
    且刑法第75條之1 第1 項第4 款所規定「違反第74條第2 項
    第4 款所定負擔」之情形，不以受刑人有無收入為必要，不
    問任何理由，僅需不繳納，即屬違反刑法第74條第2 項第4
    款所定負擔，至於受刑人如何籌措該金額則非所問。乃抗告
    人竟均拒絕履行，迄原審法院裁定撤銷緩刑之宣告，始表示
    願意繳交該10萬元負擔，顯見抗告人係故意不繳交分期金，
    而非無法繳納。其違反原法院上開所定負擔情節自屬重大，
    堪認無從預期抗告人會因上開教訓而恪遵相關法令規定，原
    宣告之緩刑難收其預期效果，自有執行刑罰之必要。原審裁
    定撤銷受刑人甲○○所受緩刑之宣告，核無不合。本件抗告
    ，並無理由，應予駁回。
據上論結，應依刑事訴訟法第412 條，裁定如主文。
中    華    民    國    99    年    11    月    18    日
                刑事第五庭    審判長法  官  曾永宗
                                    法  官  鍾宗霖
                                    法  官  任森銓
以上正本證明與原本無異。
不得再抗告。
中    華    民    國    99    年    11    月    18    日
                                    書記官  呂素珍

司法院資訊處製作；財團法人民間司法改革基金會備份。
